【裁判字號】    97,訴,2293
【裁判日期】    970930
【裁判案由】    槍砲彈藥刀械管制
【裁判全文】
臺灣板橋地方法院刑事判決              97年度訴字第2293號
公  訴  人  臺灣板橋地方法院檢察署檢察官
被      告  甲○○
選任辯護人  徐方齡律師
上列被告因違反槍砲彈藥刀械管制條例案件，經檢察官提起公訴
（97年度偵字第9960號），本院判決如下：
    主  文
甲○○未經許可，寄藏槍砲主要組成零件，處有期徒刑拾月，併
科罰金新台幣伍萬元，罰金如易服勞役，以新臺幣壹仟元折算壹
日。
扣案之土造金屬槍管壹支（槍枝管制編號：0000000000號）沒收
。
    事  實
一、緣乙○○於民國96年11月或12月間某日，將已故障而不具殺
    傷力之改造手槍1 支（槍枝管制編號：0000000000號；該手
    槍係由仿WALTHER 廠PPK/S 型半自動手槍製造之槍枝，換裝
    土造金屬槍管而成，而該土造金屬槍管係屬槍砲主要組成零
    件）交付丙○○保管。其後丙○○因恐遭警查獲，即於同年
    12月下旬某日，在甲○○位於臺北縣中和市○○路○段250
    巷20號3 樓之住處內，復將上開槍枝裝於黑色包包1 只內，
    交付給甲○○保管。是甲○○即基於未經許可寄藏槍砲主要
    組成零件之犯意，未經中央主管機關許可而受寄上開槍枝，
    並將之藏匿在其上開住處內。嗣於97年1 月5 日，丙○○復
    以其門號0000000000號手機撥打甲○○所使用之門號000000
    0000號手機與甲○○聯絡，向甲○○取回上開槍枝修理。後
    旋於97年1 月31日晚上9 時20分許（起訴書誤載為同日晚上
    10時30分許），警方持本院所核發之搜索票前往丙○○位於
    臺北縣板橋市○○路98號之住處執行搜索，當場扣得前揭槍
    枝，因而循線查獲上情。
二、案經臺北縣政府警察局土城分局報告臺灣板橋地方法院檢察
    署檢察官偵查起訴。
    理  由
壹、證據能力方面：
    按「被告以外之人於審判外之言詞或書面陳述，除法律有規
    定者外，不得作為證據」，刑事訴訟法第159 條第1 項定有
    明文，此即學理上所稱「傳聞證據排除法則」。依上開法律
    規定，傳聞證據原則上固無證據能力，但如法律別有規定者
    ，即例外認有證據能力。經查：
  一、本件卷附之內政部警政署刑事警察局97年2 月20日刑鑑字
      第0970019432號槍彈鑑定書所示鑑定意見（參見偵查卷第
      34至39頁），係該局依檢察機關概括授權囑託執行鑑定職
      務所出具之書面鑑定報告，依刑事訴訟法第159 條第1 項
      及同法第208 條第1 項準用同法第206 條第1 項之規定，
      係屬傳聞法則之例外，自得作為證據。
  二、被告甲○○及其辯護人主張：證人丙○○於警詢中所為陳
      述，係屬傳聞證據，無證據能力。經查，證人丙○○於警
      詢中所述，確屬被告以外之人於審判外之陳述，被告及其
      辯護人既爭執證人丙○○於警詢中所為陳述之證據能力，
      該陳述復查無有何傳聞例外規定可資適用，自無證據能力
      可言。
  三、又被告以外之人於審判外之陳述，雖不符同法第159 條之
      1 至第159 條之4 之規定，但經當事人於審判程序同意作
      為證據，法院審酌該言詞陳述或書面陳述作成時之情況，
      認為適當者，亦得為證據；當事人、代理人或辯護人於法
      院調查證據時，知有第159 條第1 項不得為證據之情形，
      而未於言詞辯論終結前聲明異議者，視為有前項之同意，
      此則據同法第159 條之5 規定甚明。鑒於採用傳聞證據排
      除法則之重要理由之一，係因傳聞證據未經當事人之反詰
      問予以覈實，若當事人願放棄對原供述人之反對詰問時，
      原則上即可承認該傳聞證據之證據能力，而揆諸我國刑事
      訴訟法第159 條之5 之立法理由，除參照前述傳聞證據排
      除法則之基本法理外，亦參考日本刑事訴訟法第326 條之
      立法例，查日本刑事審判實務之運作，有關檢察官及被告
      均同意作為證據之傳聞書面材料或陳述，可直接援引該國
      刑事訴訟法第326 條作為傳聞例外之法律依據，僅在檢察
      官與被告不同意之情況下，乃須根據其他傳聞例外規定俾
      以斟酌該等書面材料或陳述是否具有證據能力，在當事人
      間無爭執之案件中，傳聞證據基本上均可依據前引規定提
      出於法院使用。職是之故，我國刑事訴訟法第159 條之5
      之適用應可作同上之解釋。經查，除前揭證據資料外，本
      件判決後開所示之被告丙○○以外之人於審判外之陳述（
      包括書面陳述），固均屬傳聞證據，惟被告及其辯護人就
      前揭審判外陳述之證據能力，雖知上開證據資料皆為傳聞
      證據，但於本院準備程序及審判期日中則未爭執上開證據
      資料之證據能力，且迄至言詞辯論終結前亦未再聲明異議
      ，而公訴檢察官於本院審判期日中則表示上開證據資料均
      有證據能力。本院審酌上開證據資料製作時之情況，尚查
      無違法不當及證明力明顯過低之瑕疵，亦認為以之作為證
      據應屬適當，故揆諸前開法律規定與說明，爰逕依刑事訴
      訟法第159 條之5 規定，認前揭證據資料均例外有證據能
      力。
貳、實體方面：
  一、認定事實部分：
      訊據被告甲○○對於其於上開時地，受丙○○所託，保管
      丙○○所交付之黑色包包等物，其後丙○○復以前揭電話
      聯絡取回該黑色包包，嗣警方至丙○○之上開住處搜索，
      當場扣得前揭槍枝之事實，固均坦承不諱，惟矢口否認有
      何違反槍砲彈藥刀械管制條例之犯行，辯稱：丙○○有放
      黑色包包在我這裡，但我不知道裡面是裝什麼，後來丙○○又打電話跟我拿回該包包。我並不知道該包包裡面有槍
      枝云云。經查：
    (一)前揭槍枝於前開時、地為警查扣之事實，業據證人丙○○
      於偵查及本院審理時證述無訛，復有該槍枝扣於本院另案
      為憑（參見卷附之本院97年度重訴字第16號刑事判決）。
      嗣該槍枝經送內政部警政署刑事警察局鑑定結果，略認：
      該槍枝（槍枝管制編號：0000000000號）係由仿WALTHER
      廠PPK/S 型半自動手槍製造之槍枝，換裝土造金屬槍管而
      成等語，此有該局97年2 月20日刑鑑字第0970019432號槍
      彈鑑定書1 份附卷可稽。又衡諸槍砲彈藥刀械管制條例第
      4 條第1 項第1 款所揭示之內涵，該條例所管制之槍枝構
      成要件有二：其一須可發射金屬或子彈；其二須具殺傷力
      。縱令原廠製造之制式槍枝因故無法發射，或改造槍枝雖
      可發射而不具殺傷力，均因不符構成要件，無法以該條例
      第4 條第1 項第1 款之管制槍枝論處，於此仍應判斷是否
      成立同條第2 項前段公告管制之槍枝主要組成零件問題，
      此乃第4 條第2 項為防止不法之徒利用化整為零，逃避法
      律制裁之立法目的。易言之，主要組成零件之管制範圍，
      應以該零件自始即供製造管制槍枝使用，且為主要部分者
      為限；反之，如自始即僅供組成玩具槍使用者，要無追訴
      餘地。否則，以現今科技，目前充斥社會之類似真槍玩具
      槍，無論外觀、材質及其零件、構造等，幾與真槍相仿，
      其零件如不予排除管制，縱令不具殺傷力或無發射功能，
      持有者仍有觸犯槍砲彈藥刀械管制條例之虞，如其因而必
      須面臨刑罰制裁，或發生輕罪重罰結果，恐有過於嚴苛之
      譏，應非立法原意（參見臺灣高等法院94年度上訴字第29
      51號判決意旨）。經查，前揭改造槍枝乃係仿WALTHER 廠
      PPK/S 型半自動手槍製造之槍枝，再換裝土造金屬槍管而
      成，業如前述；而依證人乙○○於本院審理時所證：該槍
      枝是我買來道具槍之後，再去五金行買鐵管組裝，有些地
      方不合，我會加以研磨。鐵管我是買已經有鑽孔車通的，
      我將道具槍的槍管換下來裝上那支鐵管等語（參見本院97
      年9 月11日審判筆錄第10頁），足見該改造手槍除其槍管
      以外，原本均係作為玩具槍或道具槍所使用，當非自始即
      供製造管制槍枝使用，抑或另有其他用途，尚難認屬槍砲
      之主要組成零件；惟該改造手槍之槍管部分，乃係證人乙○○自行在五金行購買鐵管後所研磨製造，當係自始即供
      管制槍枝使用，而依內政部86年11月24日台（86）內警字
      第8670683 號公告，槍管係屬手槍之主要組成零件，則該
      改造手槍之槍管當屬槍砲彈藥刀械管制條例第4 條第2 項
      前段所規定之槍砲主要組成零件，依同條例第5 條規定，
      非經中央主管機關許可，不得寄藏之。
    (二)被告雖以前詞否認其知悉丙○○所交付之黑色包包內裝有
      前揭槍枝云云，且證人丙○○於本院審理時固證稱：我是
      有跟被告說該包包裡面有我表哥（按：即乙○○）寄放的
      一支東西，但是我沒有告訴他那支東西是槍，後來我向被
      告取回該槍時，也只有說那個黑色包包還我，並沒有跟他
      說裡面裝的是什麼云云（參見本院97年9 月11日審判筆錄
      第4 至6 頁）。惟查，證人丙○○於偵查中證稱：我有告
      知被告黑色包包內裝有乙○○寄放的一支東西不要亂動，
      因被告先前就知道乙○○不是什麼好東西，我想他應該知
      道裡面裝的是槍。後來我打電話告知被告要將該槍枝拿回
      去修，他可能擔心我大姊知道我們在從事非法犯行，所以
      不讓我上樓，直接叫我在樓下等他，後來就將該槍枝還給
      我等語（參見偵查卷第52頁）。故依證人丙○○於偵查中
      所證，可知被告應已知悉該證人所交付之黑色包包內裝有
      前揭槍枝甚明，被告自非毫無所悉。衡以被告乃係證人丙○○大姊魏紫玲之男友，兩人間當有相當之親近關係，則
      嗣後證人丙○○於本院審理時改口為證，自不無事後迴護
      偏袒被告之嫌，當無足採信。此參以該證人於警詢中所證
      ：我將前揭槍枝放在被告家中當時，我有清楚告知被告我
      要將該槍枝放在他家中，被告也有同意等語（參見偵查卷
      第28頁），更見證人丙○○於本院審理時改口為證實不足
      為憑（按：本段引用證人丙○○於警詢中所述，係作為彈
      劾該證人於本院審理時所證之可信度，自無傳聞法則適用
      之問題）。再者，證人丙○○於97年1 月5 日以其門號00
      00000000號手機撥打被告所使用之門號0000000000號手機
      與被告聯絡取回前揭槍枝時，雙方有下述之對話內容：
      A（即丙○○）：阿輝你要睡了嗎？
      B（即被告）：你今天不要過來，大姊在我那邊。
      A：我是要找那一包，有方便嗎？黑色那一包。
      B：你到時候打給我，我下去。
      A：我剛剛去買材料。
      B：你要先拿回去。
      A：我先拿回去裝，我已經在中和了。
      上開對話內容有通訊監察譯文1 份在卷可稽（參見偵查卷
      第61頁）。觀諸證人丙○○與被告之對話內容，被告對於
      證人丙○○告知「我剛剛去買材料了」、「我先拿回去『
      裝』」等情，均未表不知或未解，且未進一步詢問證人丙○○究係買何材料或所要安裝者究為何物，顯見被告對於
      證人丙○○所交付之黑色包包內裝有何物乃係知之甚詳，
      故其對該證人所言上情始未有絲毫不解或詢問。其次，稽
      之槍枝乃係嚴重觸法之違禁物，自非可於電話聯絡中明白
      言之，故證人丙○○與被告始於對談中均僅含糊言及黑色
      包包，而未提及該包包內之具體物品係屬前揭槍枝，且就
      該證人欲拿回去安裝者為何物亦省略其詞，由此益徵被告
      確係明知證人丙○○所要取回修理安裝者乃係前揭槍枝至
      明。況倘如被告不知證人丙○○要向其拿取者究為何物，
      則其大可讓該證人直接至其家中拿取即可，又豈會因該證
      人之大姊即其女友在家，即不願讓該證人至家中拿取，而
      與其相約在其家樓下拿取，此自與常情有違。益見被告當
      係知悉證人丙○○所要拿取者乃係違法之前揭槍枝，為擔
      心該證人之大姊即其女友因而獲悉此事，故始不願讓該證
      人直接至其家中拿取，此參以證人丙○○於偵查中所證：
      被告可能擔心我大姊知道我們在從事非法犯行，所以不讓
      我上樓，直接叫我在樓下等他等語，更見其明。準上而論
      ，足見被告當係知悉證人丙○○所交付之黑色包包內裝有
      前揭槍枝無疑，故被告仍執詞為辯，自屬事後卸責之詞，
      要無足取。
    (三)至公訴意旨雖認：被告所寄藏之前揭槍枝，乃係具有殺傷
      力云云，並提出前揭卷附之槍彈鑑定書1 份為證。然查，
      依前揭卷附槍彈鑑定書所載，前揭槍枝固具有殺傷力無訛
      ，但該槍枝乃係在證人丙○○於97年1 月5 日向被告取回
      後之同年月31日在該證人之前揭住處遭警查獲後，始送交
      鑑定，則該槍枝於97年1 月31日為警查獲時雖具有殺傷力
      ，但於被告在97年1 月5 日及該日以前所寄藏時是否亦同
      具有殺傷力，仍非無進一步探究之餘地。查證人丙○○於
      偵查及本院審理時均一再證稱：其於97年1 月5 日會向被
      告取回前揭槍枝，係因該槍的零件故障要送去修理等語；
      而該證人與被告之前揭電話通聯中亦提到該證人剛剛去買
      材料，要將前揭槍枝拿回去裝等情。衡以前揭電話通聯乃
      係被告與證人丙○○私下之聯絡，渠等自無虛偽應對之必
      要，顯見證人丙○○所述乙節確非子虛。從而足認前揭槍
      枝於被告處寄藏之時，當係有所故障，則該槍是否仍具有
      殺傷力，自屬不明，按諸事證有疑時應從有利於被告之解
      釋原則，當難遽認該槍枝彼時仍具有殺傷力。是公訴意旨
      認被告寄藏前揭槍枝時，該槍枝具有殺傷力云云，尚難採
      認。
    (四)綜上所述，足認被告確有寄藏前揭不具殺傷力之槍枝，但
      該槍枝含有作為該槍主要組成零件之槍管無疑，而被告所
      辯復無足取，是以本件事證已臻明確，被告之犯行應堪認
      定。
  二、論罪科刑部分：
    (一)查被告未經許可寄藏前揭不具殺傷力槍枝之主要組成零件
      即前揭土造金屬槍管1 支，核其所為，係犯槍砲彈藥刀械
      管制條例第13條第4 項之未經許可寄藏槍砲主要組成零件
      罪。公訴意旨認被告所為係犯同條例第8 條第4 項之未經
      許可寄藏改造手槍罪，容有未洽，惟因起訴之基本社會事
      實同一，爰依法變更起訴法條。
    (二)本院審酌被告係有社會經驗之成年人，當知非法持有槍枝
      或其主要組成零件乃係嚴重觸法行為，其竟無視法律規定
      ，未經許可寄藏本件槍枝主要組成零件即土造金屬槍管1
      支，對社會治安造成之隱藏危害甚大，嗣於犯後仍矢口否
      認犯行，飾詞圖卸其責，是其所為自應受有相當程度之刑
      事非難；惟另考量被告並無任何前科紀錄，此有臺灣高等
      法院被告前案紀錄表1 份在卷可按，其素行應非不良，而
      其所寄藏之槍枝主要組成零件僅有前述槍管1 支，數量要
      非至鉅，又查無其實際上有持該槍管為進一步之改裝或其
      他非法行為，復兼衡其之犯罪動機、目的、智識程度非高
      等一切情狀，酌情量處如主文所示之刑，並就併科罰金部
      分，諭知如易服勞役之折算標準，以資懲儆。
    (三)又扣案之前揭土造金屬槍管1 支，係屬槍砲彈藥刀械管制
      條例第4 條第2 項前段所規定之槍砲主要組成零件，依同
      條例第5 條規定，非經中央主管機關許可，不得寄藏之，
      業如前述，自屬該條例所規定之違禁物無訛，是該槍管1
      支，自應依刑法第38條第1 項第1 款規定，併予宣告沒收
      之；至該槍管以外之其他部分，於被告寄藏時既難認同屬
      槍砲主要組成零件，要非屬違禁物，自毋庸併為沒收之諭
      知，附此敘明。
據上論斷，應依刑事訴訟法第299 條第1 項前段、第300 條，槍
砲彈藥刀械管制條例第13條第4 項，刑法第11條前段、第42條第
3 項、第38條第1 項第1 款，判決如主文。
本案經檢察官黃筵銘到庭執行職務。
中    華    民    國    97    年    9     月    30    日
                  刑事第八庭    審判長法  官  戴嘉清
                                      法  官  林晏鵬
                                      法  官  陳信旗
上列正本證明與原本無異。
如不服本判決，應於送達後十日內敘明理由，向本院提出上訴狀
。
                                書記官  陳昭綾
中    華    民    國    97    年    10    月    3    日
附錄本判決論罪科刑之法條：
槍砲彈藥刀械管制條例第13條
    未經許可，製造、販賣或運輸槍砲、彈藥之主要組成零件者
    ，處3 年以上10年以下有期徒刑，併科新台幣7 百萬元以下
    罰金。
    未經許可，轉讓、出租或出借前項零件者，處1 年以上7 年
    以下有期徒刑，併科新台幣5 百萬元以下罰金。
    意圖供自己或他人犯罪之用，而犯前二項之罪者，處5 年以
    上有期徒刑，併科新台幣1 千萬元以下罰金。
    未經許可，持有、寄藏或意圖販賣而陳列第一項所列零件者
    ，處6 月以上5 年以下有期徒刑，併科新台幣3 百萬元以下
    罰金。
    第一項至第三項之未遂犯罰之。


司法院資訊處製作；財團法人民間司法改革基金會備份。
